【裁判字號】    97,訴,355
【裁判日期】    970219
【裁判案由】    偽造文書等
【裁判全文】
臺灣臺中地方法院刑事判決               97年度訴字第355號
公  訴  人  臺灣臺中地方法院檢察署檢察官
被      告  乙○○
                    國民
上列被告因偽造文書等案件，經檢察官提起公訴（九十六年度偵
字第二九三七六號），被告於準備程序中就被訴事實為有罪之陳
述，受命法官於聽取當事人之意見後，由本院合議庭裁定由受命
法官獨任以簡式審判程序判決如下：
    主    文
乙○○意圖為自己不法之所有，而侵占遺失物，處罰金新臺幣柒
仟元，如易服勞役，以新臺幣壹仟元折算壹日。又行使偽造私文
書，足以生損害於他人，累犯，處有期徒刑伍月，如易科罰金，
以新臺幣壹仟元折算壹日。在「福記珠寶銀樓」商店簽帳單上偽
造「丙○○」署押壹枚，沒收。
    犯罪事實
一、乙○○曾於民國九十五年間因竊盜案件，經本院以九十五年
    度中簡字第四八０號判處有期徒刑三月確定，甫於九十五年
    十二月二十日縮刑期滿而於翌日徒刑執行完畢出監。詎仍不
    知悔改，其於九十六年十一月十七日，在臺中縣太平市某便
    利商店前，拾獲丙○○所有而於不詳時間遺失之聯邦銀行信
    用卡一張，竟意圖為自己不法之所有，將之侵占入己。乙○
    ○另基於為自己不法所有及偽造文書之犯意，於九十六年十
    一月十八日下午二時十五分（起訴書漏載十五分）許，持上
    開信用卡至臺中市○區○○路七三號一樓之福記珠寶銀樓刷
    卡消費，並在店員張惠琪交付之商店簽帳單上，偽簽「丙○
    ○」之署名，而偽造該信用卡消費之簽帳單私文書，足生損
    害於丙○○、聯邦銀行及福記珠寶銀樓。惟店員張惠琪見其
    形跡可疑，遂將其偽簽「丙○○」之署名與上開信用卡上之
    「丙○○」之簽名筆跡作比對，發覺筆跡差異甚大，並與發
    卡銀行聯邦銀行聯繫確認，乙○○見狀後，隨即持上開信用
    卡及商店簽帳單跑掉，始未詐騙得逞。嗣於九十六年十一月
    十九日十五時三十一分許，乙○○在臺中市○區○○路四五
    號之哈拉網通電訊公司欲持上開信用卡消費時，因該信用卡
    遭拒絕交易而未刷卡消費，後為警循線查獲上情（此部分是
    否另涉詐欺取財未遂罪，未據起訴，應由檢察官另行卓處）
    。
二、案經臺中縣警察局太平分局報請臺灣臺中地方法院檢察署檢
    察官偵查起訴。
    理    由
壹、程序及證據能力部分：
一、按除被告所犯為死刑、無期徒刑、最輕本刑為三年以上有期
    徒刑之罪或高等法院管轄第一審案件者外，於法院行準備程
    序進行中，被告先就被訴事實為有罪之陳述時，審判長得告
    知被告簡式審判程序之旨，並聽取當事人、代理人、辯護人
    及輔佐人之意見後，裁定進行簡式審判程序；且受命法官行
    準備程序，與法院或審判長有同一之權限；又簡式審判程序
    之證據調查，不受刑事訴訟法第一百五十九條第一項、第一
    百六十一條之二、第一百六十一條之三、第一百六十三條之
    一及第一百六十四條至第一百七十條規定之限制，刑事訴訟
    法第二百七十三條之一第一項、第二百七十九條第二項前段
    、第二百七十三條之二分別定有明文。
二、查本件被告乙○○所犯為死刑、無期徒刑、最輕本刑為三年
    以上有期徒刑以外之罪，且非高等法院管轄第一審之案件，
    經本院合議庭裁定由受命法官行準備程序時，被告就被訴事
    實為有罪之陳述後，復經本院合議庭裁定由受命法官獨任行
    簡式審判程序，是其證據之調查，自不受刑事訴訟法第一百
    五十九條第一項、第一百六十一條之二、第一百六十一條之
    三、第一百六十三條之一及第一百六十四條至第一百七十條
    規定之限制，合先敘明。
貳、得心證之理由：
一、訊據被告乙○○對於上開犯罪事實均坦承不諱，核與證人即
    被害人丙○○於警詢時、證人即福記珠寶銀樓之店員張惠琪
    於警詢時證述之情節相符，復有聯邦銀行信用卡盜刷明細表
    （內容記載消費日期、消費時間、冒用之卡號、商店名稱、
    商店住址、商店電話等資料）一份在卷可稽，足見被告自白
    與事實相符，堪以採信。從而，本件事證明確，被告前開犯
    行洵堪認定，應依法論科。
二、論罪科刑部分：
  (一)按信用卡消費簽帳單係以文字為一定之意思表示，持信用卡
    刷卡消費時，在簽帳單上簽署姓名，除表示已收受特約商店
    所交付之交易標的物外，並為確認該筆消費之憑證，具有表
    示法律上權利義務關係之證明作用，故簽帳單性質上除與收
    據相同外，並且為信用卡發卡銀行依據此向簽帳人收款之憑
    證，為文書之一種，並為私人製作之文書，合先敘明。是核
    被告乙○○所為，係犯刑法第三百三十七條之侵占遺失物罪
    、同法第二百十六條、第二百十條之行使偽造私文書罪及同
    法第三百三十九條第三項、第一項之詐欺取財未遂罪。被告
    於信用卡消費簽帳單上偽造「丙○○」署名之行為，係偽造
    私文書之部分行為，偽造私文書後持以行使，偽造之低度行
    為已為行使偽造私文書之高度行為所吸收，均不另論罪。又
    被告所犯刑法第二百十六條、第二百十條之行使偽造私文書
    罪及同法第三百三十九條第三項、第一項之詐欺取財未遂罪
    間，係以一行為觸犯數罪名，為想像競合犯，應依刑法第五
    十五條之規定，從一重之行使偽造私文書罪處斷。又被告所
    犯侵占遺失物罪及行使偽造私文書罪間，犯意各別，行為互
    殊，應予分論併罰。另查被告曾於九十五年間因竊盜案件，
    經本院以九十五年度中簡字第四八０號判處有期徒刑三月確
    定，甫於九十五年十二月二十日縮刑期滿而於翌日徒刑執行
    完畢出監等情，此有臺灣臺中地方法院檢察署刑案資料查註
    紀錄表及臺灣高等法院被告前案紀錄表各一份在卷可憑，其
    於受徒刑執行完畢後，五年內故意再犯本件最重本刑為有期
    徒刑以上之罪（不含侵占遺失物罪），為累犯，應依刑法第
    四十七條第一項規定，就其所犯行使偽造私文書罪予以加重
    其刑。爰審酌被告已有多次前科紀錄，素行不佳，竟不知悛
    悔警惕，再為本案犯行，顯示其自律能力尚有不佳，且被告
    侵占遺失物後，並以盜刷信用卡之方式欲向商家詐取財物，
    罪性非輕，惟幸經店家及時發現而未能得逞；另衡酌其犯罪
    之動機、目的、手段及犯罪後坦承犯行等一切情狀，分別量
    處如主文所示之刑，並就被告所犯侵占遺失物罪部分諭知易
    服勞役之折算標準，另就其所犯行使偽造私文書罪部分，並
    諭知易科罰金之折算標準。
  (二)末查，被告所侵占取得之上開信用卡係銀行核發予被害人丙
    ○○使用，應屬被害人丙○○所有之物，並非被告所有，爰
    不為沒收之宣告。又被告在「福記珠寶銀樓」商店簽帳單上
    偽造「丙○○」署押一枚，不問屬於犯人與否，均應依刑法
    第二百十九條之規定，宣告沒收之。
三、至被告嗣又於九十六年十一月十九日十五時三十一分許持上
    開信用卡欲前往臺中市○區○○路四五號之哈拉網通電訊公
    司消費時，因該信用卡遭拒絕交易而未刷卡消費，後為警循
    線查獲之部分是否另涉詐欺取財未遂罪，應由檢察官另行卓
    處。
據上論斷，應依刑事訴訟法第二百七十三條之一第一項，二百九
十九條第一項前段，刑法第三百三十七條、第二百十六條、第二
百十條、第三百三十九條第三項、第一項、第四十七條第一項、
第五十五條、第四十一條第一項前段、第四十二條第三項、第二
百十九條，刑法施行法第一條之一第一項、第二項前段，判決如
主文。
本案經檢察官甲○○到庭執行職務。
中    華    民    國    97    年    2     月    19    日
                  刑事第四庭  法  官   林學晴
上正本證明與原本無異。
如不服本判決，應於收受送達後10日內向本院提出上訴書狀（應
敘述具體理由並附繕本）。
上訴書狀如未敘述理由，應於上訴期間屆滿後20日內補提理由書
狀於本院。
                              書記官   賴淵瀛
中    華    民    國    97    年    2    月     19    日
【附錄論罪科刑法條】
刑法第三百三十七條：
意圖為自己或第三人不法之所有，而侵占遺失物、漂流物或其他
離本人所持有之物者，處五百元以下罰金。
（註：依刑法施行法第一條之一第一項、第二項前段規定，刑法
分則罰金之貨幣單位改為新臺幣，並將數額提高十倍，故本條罰
金刑度為新臺幣一萬五千元以下罰金）。
刑法第二百十六條：
行使第二百十條至第二百十五條之文書者，依偽造、變造文書或
登載不實事項或使登載不實事項之規定處斷。
刑法第二百十條：
偽造、變造私文書，足以生損害於公眾或他人者，處五年以下有
期徒刑。
刑法第二百十九條：
偽造之印章、印文或署押，不問屬於犯人與否，沒收之。
刑法第三百三十九條第一項：
意圖為自己或第三人不法之所有，以詐術使人將本人或第三人之
物交付者，處五年以下有期徒刑、拘役或科或併科一千元以下罰
金。


司法院資訊處製作；財團法人民間司法改革基金會備份。
